【裁判字號】    95,破更,1
【裁判日期】    971015
【裁判案由】    宣告破產
【裁判全文】
臺灣板橋地方法院民事裁定               95年度破更字第1號
聲  請  人  源砌花苑有限公司
法定代理人  甲○○
代  理  人  蔡文彬律師
            陳孟秀律師
上列聲請人聲請宣告破產事件，本院於95年9 月14日裁定後（94
年度破字第72號），聲請人不服提起抗告，經臺灣高等法院廢棄
（95年度破抗字第54號），本院更為裁定如下：
    主  文
聲請駁回。
程序費用由聲請人負擔。
    理  由
一、本件聲請意旨略以：聲請人原本從事連鎖花店經營，在連鎖
    花店及網路上之生意皆小有規模，嗣為能多角化經營，便將
    資金及融資所得轉投資於基因花卉有限公司，以自行生產花
    卉銷售。詎料轉投資並設立農場後，與聲請人共同投資該農
    場之瑾貿有限公司，竟聯合基因花卉有限公司之技術人員，
    共同將該農場所種花卉加以侵占並出售，導致聲請人轉投資
    之基因花卉有限公司已無任何收入來源，聲請人因轉投資失
    敗，面臨資金上之困難，總計在台灣中小企業銀行、中華商
    銀、寶華銀行、中國信託銀行及陽信銀行之欠款金額高達新
    台幣（下同）920 餘萬元，聲請人已無法清償上述債務，為
    此聲請宣告破產。
二、按破產，對債務人不能清償債務者，宣告之；破產宣告時屬
    於破產人之一切財產，及將來行使之財產請求權，破產宣告
    後，破產終結前，破產人所取得之財產，為破產財團；財團
    費用及財團債務，應先於破產債權，隨時由破產財團清償之
    ，破產法第57條、第82條第1 項、第97條分別定有明文。又
    破產程序乃於債務人不能清償其債務時，為使多數債權人獲
    得平等滿足，並兼顧債務人之利益，而就債務人之總財產，
    由法院參與之一般強制執行程序之謂，是法院就破產之聲請
    ，以職權為必要調查，如債務人確係無財產，則破產財團即
    不能構成，無從依破產程序清理債務，參照破產法第148 條
    之旨趣，自應依同法第63條，以裁定駁回其聲請，此亦有司
    法院院字第1505號解釋可資參照。同理，如構成破產財團之
    債務人財產，明顯不足清償破產財團費用及財團債務時，依
    破產法第148 條規定，法院即應宣告破產程序終止，此時徒
    增破產程序及費用之浪費，且無益於債務人及其他債權人，
    故參照上開司法院解釋及相關說明，若有此情狀，聲請宣告
    破產即為無實益，自應適用同法第63條規定以裁定駁回破產
    宣告之聲請。
三、經查：
    (一)聲請人積欠台灣中小企業銀行1,178,080 元、中華銀行1,
      587,331 元、寶華銀行1,838,592 元、中國信託銀行1,26
      5,632 元、陽信銀行2,926,880 元（以上僅為本金部分，
      未含利息、違約金），共計8,796,515 元，已據上開銀行
      分別向本院陳報明確，並有聲請人提出之台灣台北地方法
      院94年度訴字第6789號、第5877號民事判決及同院94年度
      票字第92256 號、第88926 號民事裁定在卷可稽（見本院
      94年度破字第72號卷第27至32頁）；另聲請人尚負欠財政
      部北區國稅局稅款及違章罰鍰共380,143 元，亦據聲請人
      提出繳款書3 紙為證（見聲證4） ，堪認聲請人所負債務
      已高達9,176, 658元以上。
    (二)聲請人已向本院陳明其於聲請時所提資產負債表「流動資
      產」項下列載之現金64,451元、銀行存款6,111,037 元、
      暫付款17,655元等資產皆已不在存（見96年3 月21日陳報
      狀）；經本院向聲請人陳報之開立帳戶銀行查詢結果，聲
      請人於安泰銀行、聯邦銀行、中華銀行、台灣中小企銀之
      存款餘額均為0 元，第一商業銀行存款餘額103 元、兆豐
      銀行（原中國國際商銀）存款餘額241 元，是聲請人之全
      部存款餘額僅344 元。
    (三)另聲請人陳報其尚有價值約2,500,000 元之源砌花卉商標
      權（標章）乙節，已據聲請人提出附件4 之服務標章註冊
      為證；至聲請人陳報有聲證3 資產明細表編號2 至12所示
      物品，則未提出任何證明，故聲請人是否有此財產則非無
      疑。
    (四)又縱令聲請人確有如上述(三)之財產而可構成破產財團，然
      源砌花卉商標權具有2,500,000 元價值之依據、聲證3 資
      產明細表編號2 至12所示物品之價值為何等事項，雖經本
      院命聲請人補正，均未據聲請人陳報或提出任何證明，是
      上開財產價值究否足以支付破產財團費用及財團債務，容
      有疑義。
    (五)聲請人雖請求就上開商標權價值予以鑑價，惟聲請人自陳
      需以借支方式先向股東借款支付鑑定、變現等相關費用（
      見本院97年10月2 日訊問筆錄），故本件如宣告破產，構
      成破產財團之主要財產（源砌花卉商標權及聲證3 資產明
      細表編號2 至12所示物品）亦因破產財團本身僅有現金34
      4 元（即前揭銀行存款餘額），無法經由鑑價、拍賣變現
      而支付相關費用或清償債務，依首揭說明，堪認本件並無
      宣告破產之實益，從而聲請人聲請宣告破產為無理由，應
      予駁回。
四、依破產法第5 條、民事訴訟法第95條、第78條，裁定如主文
    。
中    華    民    國    97    年    10    月    15    日
                  民事第二庭    法  官  程怡怡
以上正本係照原本作成
如對本裁定抗告須於裁定送達後10日內向本院提出抗告狀，並應
繳納抗告費新台幣1,000元整。
中    華    民    國    97    年    10    月    16    日
                                書記官  華海珍


司法院資訊處製作；財團法人民間司法改革基金會備份。
